臺灣臺南地方法院臺南簡易庭民事判決
111年度南簡字第705號
原      告  鼎江不動產有限公司

法定代理人  許正易  


訴訟代理人  謝菖澤律師
被      告  方淳慧  

訴訟代理人  丁士哲律師

上列當事人間請求給付服務報酬事件，經本院臺南簡易庭於民國
111年11月24日言詞辯論終結，判決如下：
    主      文
原告之訴駁回。
訴訟費用由原告負擔。　　　　
    事實及理由
壹、程序方面：按法定代理人之代理權消滅者，訴訟程序在有法
    定代理人或取得訴訟能力之本人，承受其訴訟以前當然停止
    。但有訴訟代理人時，不適用之。第168條至第172條及前條
    所定之承受訴訟人，於得為承受時，應即為承受之聲明。民
    事訴訟法第170條、第173條、第175條第1項分別定有明文。
    查本件被告鼎江不動產有限公司之法定代理人於訴訟中已由
    許鼎江變更為許正易，且許正易已於民國111年6月7日具狀
    向本院聲明承受訴訟，合於前揭規定，應予准許。　　
貳、實體方面：
一、原告起訴主張：
　㈠兩造於110年12月28日簽訂專任委託銷售契約書，約定由被告
    將其所有之門牌號碼臺南市○○區○○路○段00號3樓建物（下稱
    系爭不動產）委託原告居間仲介銷售，並約定銷售總價為新
    臺幣（下同）558萬元，委託期間為自110年12月28日起至11
    1年3月31日止。原告於簽訂系爭委託銷售契約後，即為被告
    銷售系爭不動產，除於各處刊登廣告之外，亦派員於系爭不
    動產之周圍駐點，原告投入大量之人力及費用，期間並多次
    為被告媒介交易之機會，終於111年1月1日覓得買方楊冠笙
    委託斡旋，並由原告代為收受定金5萬元，嗣被告於111年1
    月3日同意依不動產買賣意願書（編號EK0000000）所載條件
    出售予楊冠笙，並約定於111年1月4日完成簽約手續，且經
    其親自簽名在案。詎被告竟不顧契約精神，單方表示不願履
    約，而與楊冠笙簽訂協議書解除編號EK0000000之合約；事
    後被告雖依約賠償楊冠笙之損失，然在原告基於系爭委託銷
    售契約約定請求仲介服務報酬時，竟遭被告斷然拒絕，原告
    深感不平，乃於111年2月21日寄發存證信函催告被告給付服
    務報酬204,400元暨未能收取買方服務報酬之損失102,200元
    （合計306,600元），卻仍遭被告以存證信函拒絕，原告不
    得已僅能提起本件訴訟，請求被告給付306,600元及自存證
    信函送達翌日即111年2月23日起至清償日止依法定利率計算
    之遲延利息（原告訴之聲明中有關利息起算日110年2月23日
    為誤繕，應予更正）。
　㈡系爭委託銷售契約書第8條第3項第3款及第9條之約定，並無
    違反內政部制定之不動產委託銷售契約書範本、消費者保護
    法（下稱消保法）第12條第2項第2款、第3款之規定，推定
    其顯失公平而無效之情形：原告不爭執系爭委託銷售契約屬
    定型化契約，惟就該契約有無顯失公平之處乙節，除同意本
    院參考內政部不動產委託銷售契約範本予以認定外，原告確
    實有提供被告合理審閱期間，並就內政部不動產委託銷售契
    約為補充，且市場上有眾多不動產經紀業者供被告選擇，原
    告並無壟斷市場或強迫被告選擇原告為仲介，故被告既將系
    爭不動產多次委託仲介銷售，自應認為被告銷售系爭不動產
    有相當之經驗，不得主張系爭委託銷售契約條款有顯失公平
    之處；況系爭委託銷售契約第8條第3項第3款、第9條之訂定
    模式相當於民法第259條、第260條之模式，且系爭不動產銷
    售仲介報酬百分之4亦符合市場行情，益證該契約第8條第3
    項第3款及第9條之約定並無顯失公平之處。　　
  ㈢系爭委託銷售契約書第8條第3項第3款及第9條之約定為有效
    ，被告依系爭委託銷售契約書第8條第3項第3款及第9條約定
    ，仍應支付第5條第⑴項成交價額百分之4之服務報酬204,400
    元：
　　⒈系爭委託銷售契約書第8條第3項第3款約定：「乙方（即原
      告）收受定金後，因可歸責於甲方（即被告）之事由而不
      願或無法與乙方所介紹之客戶簽立不動產買賣契約書時，
      仍視為乙方已完成居間仲介之義務，甲方仍應支付第5條
      第⑴項約定之服務報酬，並應立即全額一次支付予乙方。
      」可知系爭委託銷售契約之性質係屬債務不履行之損害賠
      償，而非屬違約金。據此，因可歸責被告之事由致無法與
      原告所介紹之買方楊冠笙簽立不動產買賣契約書之情形，
      已如上述，故被告自應依約給付服務報酬。
    ⒉原告依民法第226條、第216條規定請求被告給付預期可取
      得買方服務費之損害賠償即所失利益102,200元：被告無
      正當理由拒絕與楊冠笙簽立不動產買賣契約書，致原告無
      法取得楊冠笙所承諾給付買賣總價百分之2服務報酬即102
      ,200元，此為原告之所失利益，是原告就此部分請求被告
      賠償損害，應為有理由。
　㈣縱系爭委託銷售契約書第8條第3項第3款及第9條之約定為無
    效，則除去該部分，系爭委託銷售契約書之其他契約條款約
    定仍可成立而為有效（即不妨礙銷售契約其他内容之效力）
    ：
　　⒈系爭委託銷售契約書縱有部分無效，然原告實已居間使被
      告與訴外人楊冠笙成立買賣契約，則依系爭委託銷售契約
      書約定及民法第568條規定請求成交價額百分之4即204,40
      0元之服務報酬：
　　　⑴參以原證2之系爭不動產買賣意願書內容，該意願書略旨
        係買方楊冠笙提出應買之表示並交付斡旋金，若於斡旋
        期間經賣方同意買方之承買價款及本意願書之條款時，
        買方同意買賣契約成立生效，斡旋金並轉為定金（第3
        條）。本件被告確實於111年1月3日同意依系爭不動產
        買賣意願書上所載之條件出售系爭不動產，並確認收訖
        楊冠笙支付之定金，且系爭不動產買賣意願書第1條所
        載承買價款511萬元、買賣標的、約定付款方式，亦與
        系爭委託銷售契約書第3條相核一致，就稅賦負擔方式
        與履約保證之申請亦明定於第5條，甚且於第9條特約條
        款約定排除滲漏水6個月保固因買方要修繕故排除等細
        部履約内容，足認雙方於111年1月3日已成立買賣契約
        至明。
　　　⑵上開所述，亦可與原證3買賣雙方另行議解除買賣契約之
        協議書相互印證，該協議書明確表示買賣雙方均認定買
        賣契約業已成立，但因可歸責於被告之因素致無法簽訂
        正式買賣契約，故合意解除系爭不動產買賣意願書，被
        告並依約賠償買方楊冠笙之損失。
　　⒉基此，原告請求百分之4服務報酬之條件已然成立，本即得
      依約請求報酬，然因被告欲主張解除系爭委託銷售契約，
      以回復原狀，原告方依系爭委託銷售契約書第8、9條為說
      明，是縱系爭委託銷售契約條款有違反消保法第12條規定
      而無效，亦不妨礙原告之請求。
  ㈤被告主張抵銷抗辯為無理由：原告既無違反系爭委託銷售契
    約所定之義務，則被告不能主張解除系爭委託銷售契約及損
    害賠償；又縱被告受有損害，亦應由被告證明當時時價登錄
    行情與其受有損害間有因果關係、損害賠償債權存在，因被
    告未舉證以實其說，故被告所為之抵銷抗辯，為無理由。
  ㈥並聲明：被告應給付原告306,600元，及自111年2月23日起至
    清償日止，按年利率百分之5計算之利息。
二、被告辯稱：
  ㈠系爭委託銷售契約書第8條第3項第3款及第9條之約定，有違
    反內政部制定之不動產委託銷售契約書範本、消保法第12條
    第2項第2款、第3款之規定，推定其顯失公平而無效之情形
    ：
　　⒈兩造所簽訂之系爭委託銷售契約屬定型化契約，其第8條第
      3項第3款固約定：「乙方（即原告）收受定金後，因可歸
      責於甲方（即被告）之事由而不願或無法與乙方所介紹之
      客戶簽立不動產買賣契約時。」均視為原告已完成居間仲
      介之義務，第9條則約定：「本約第8條第3項之約定不因
      本契約解除或終止而受影響。」然上開條款有顯失公平之
      處而無效。蓋參酌內政部不動產委託銷售契約範本內容可
      知，系爭委託銷售契約僅以「原告收受定金後」此一條件
      ，即強制限定被告應配合簽立不動產買賣契約，否則即屬
      可歸責於被告，均視為原告已完成居間仲介之義務，且不
      因本契約解除或終止而受影響，致被告對於買方之信用、
      資力、付款方式、履約保障等重要事項，無再磋商、保留
      、拒絕之餘地，甚至買方與被告間是否確有成立買賣契約
      在所不論，不啻剝奪被告之議約與拒絕締約權，且被告僅
      能委託原告一家仲介業者銷售系爭不動產，連被告亦不能
      自行銷售，顯見上開定型化契約之條款係片面增加被告一
      方之義務及負擔，且為有利於原告居間人之單方利益條款
      ，應認有顯失公平之情形，而屬無效之約定，是原告不得
      依系爭委託銷售契約第8條第3項第3款及第9條約定請求被
      告給付報酬或違約金。
　　⒉參照內政部不動產委託銷售契約範本，並無如系爭委託銷
      售契約書第8條第3項第3款及第9條之約定，且前開約定與
      居間契約之立法意旨矛盾，而契約之主要權利或義務，因
      受條款之限制，致契約之目的難以達成，顯然違反消保法
      第12條第2項第2款、第3款規定，應認該約定條款與誠實
      信用原則有悖，且對被告之一方顯失公平，自屬無效甚明
      。
　　⒊前開約定既然無效，原告自不得據以請求損害賠償總額預 
      定性質違約金，亦不得請求所謂預期可取得買方服務費之
      損害賠償。
  ㈡縱系爭委託銷售契約書第8條第3項第3款及第9條之約定為有
    效，然因原告違反系爭委託銷售契約第7條第2項所定之契約
    義務及不動產經紀業管理條例第24條之2第1款（直接適用）
    、第3款（類推適用）之規定，顯可歸責於原告，是原告不
    得主張依系爭委託銷售契約第8條第3項第3款約定請求給付
    服務報酬204,400元：
    ⒈被告未能與訴外人楊冠笙簽立不動產買賣契約，係可歸責
      於原告之事由所致：
　　　⑴兩造於110年12月28日訂立系爭委託銷售契約，約定由被
        告委託原告居間仲介出售系爭不動產，委託期間為自11
        0年12月28日起至111年3月31日止。上開委託銷售契約
        原約定委託銷售價格為558萬元，惟原告卻表示依據市
        場行情應將系爭不動產委託銷售價格底價訂在511萬元
        ，因此雙方又簽訂委託事項變更契約書，並於特約條款
        中載明：「成交價511萬含4%服務費及土地增值稅」等
        語，而原告於簽訂系爭委託銷售契約與轉約條款數日後
        ，即向被告表示有買方支付斡旋金願以底價511萬元購
        買系爭不動產，當時被告曾疑惑為何買賣雙方未經過價
        格磋商，買方即直接以底價511萬元承買？因被告相信
        原告所述：511萬已是很好之出售價格，原告銷售能力
        良好才能順利找到買家之說法，並催促被告收下定金儘
        快簽約，故被告才在111年1月3日收下定金，並約定111
        年1月4日與買方簽約。豈料，被告於簽約前，經友人告
        知系爭不動產出賣價格511萬元似低於當地行情，嗣經
        被告查詢系爭委託銷售契約簽約前近3個月系爭不動產
        周邊約數百公尺範圍内之不動產實價登錄交易行情，發
        現許多條件與系爭不動產相類似之不動產交易行情每坪
        可達16,4萬元至20,2萬元，顯然高於系爭不動產所訂售
        價每坪14.55萬元（系爭不動產面積35.11坪，換算每坪
        價格約14.55萬元）甚多，斯時，被告才驚覺原告並未
        履行系爭委託銷售契約第7條第2項所定之於簽約前提供
        近3個月之成交行情供被告作為訂定售價參考之義務，
        而係直接要被告將銷售價格底價訂在511萬元，足證原
        告違反系爭委託銷售契約約定之義務，並影響被告委託
        原告銷售系爭不動產價格之評估與判斷，對被告顯有不
        利，基此，被告才不願於111年1月4日與買方簽訂不動
        產買賣契約。是系爭不動產買賣契約未能簽訂，係因原
        告違反系爭委託銷售契約第7條第2項之義務所致，非可
        歸責於被告，故原告請求被告給付服務報酬，自無理由
        。
　　  ⑵原告並未提供類似不動產之成交行情供被告作為訂定售
        價之參考，且不動產之成交行情亦屬關於不動產必要之
        資訊，是原告亦違反不動產經紀業管理條例第24條之2
        第1款及第3款之規定，因此原告請求被告給付服務報酬
        ，自於法無據。
    ⒉若被告應依上開委託銷售契約書第8條等約定給付服務報酬
      204,400元，則：
      ⑴被告主張依民法第572條規定請求酌減報酬為1萬元。
　　  ⑵又該約定核屬對委託人（即被告）違約之處罰，比照完
        成仲介之服務報酬收取，應係損害賠償總額預定性質之
        違約金，並非單純之報酬，應堪認定。至原告為銷售系
        爭不動產所受之實際損害為何？自應由原告提出證據以
        證明其是否確有已支出之勞力、費用等損害為是，且參
        照最高法院62年台上字第1394號裁判要旨，原告自不得
        更請求遲延利息之賠償損害。
　　  ⑶本件買賣雙方不動產交易並未完成，原告自無需再辦理
        買賣雙方簽訂買賣契約、交付文件、過戶、點交等媒介
        居間繁瑣工作，顯已減省人力、時間成本，況原告與被
        告之委託期間係自110年12月28日起至111年3月31日止
        ，原告於111年1月3日即已覓得買家楊冠笙，是原告服
        務銷售期間僅有7日，時間不長，且原告於簽約前未提
        供近3個月之成交行情，確有違反系爭委託銷售契約義
        務及不動產經紀業管理條例之規定，是縱本院認定被告
        應給付違約金，然原告主張違約金數額按成交價額4%計
        算之服務費204,400元，顯屬過高，被告認為應依民法
        第252條規定核減為10,000元，方屬衡平適當。
　　⒊原告不得依民法第226條、第216條規定請求被告給付預期
      可取得買方服務費之損害賠償即所失利益102,200元：
　　　⑴系爭不動產買賣契約並未成立，自不符合原告請求買方
        給付百分之2服務報酬之要件，且系爭不動產買賣契約
        未能簽訂，既係因原告違反委託銷售契約義務及不動產
        經紀業管理條例之規定所致，則原告主張被告應負損害
        賠償責任，顯難採信。　
      ⑵被告與訴外人楊冠笙未簽約前，最後是否確定簽約，買
        賣是否成交仍存在不確定性，此本為原告所能預期之情
        況，自難認原告受有所謂預期可取得買方服務費之損害
        。
　    ⑶又系爭委託銷售契約第8條等約定之給付服務報酬應屬損
        害賠償總額預定性質之違約金，已如上述，因此原告於
        訂約要求被告負擔損害賠償總額預定性質之違約金時，
        即已將被告若不願簽訂不動產買賣契約，原告當無法收
        取買方服務費之情況預定在内，故系爭不動產買賣契約
        未能成立，原告本就不能收取買方服務費，縱原告主張
        有所謂預期可收取買方服務費之損失亦應已包含於上開
        損害賠償總額預定性質違約金之請求之内，是原告既已
        依系爭委託銷售契約第8條等約定請求損害賠償總額預
        定性質之違約金，自不能再另行請求原告所謂預期可取
        得買方服務費之損害賠償甚明。
　　⒋另系爭不動產買賣契約未能簽立係可歸責於原告，是其請
      求服務報酬及所失利益，有違誠信原則。
  ㈢原告雖主張系爭不動產買賣契約已成立，其得依約請求服務
    報酬云云，惟被告否認與訴外人楊冠笙間之不動產買賣契約
    已成立，且原告須協助被告與訴外人楊冠笙簽立不動產買賣
    契約書後，原告才算完成居間仲介義務而得請求服務報酬，
    否則原告無須在系爭委託銷售契約書第8條第3項第3款訂定
    ：「乙方收受定金後，因可歸責於甲方之事由而不願或無法
    與乙方所介紹之客戶簽立不動產買賣契約書時，視為乙方已
    完成居間仲介之義務」等語。換言之，被告與訴外人楊冠笙
    若未能正式簽立不動產買賣契約書，則原告不算完成居間仲
    介義務，不得請求服務報酬，因而原告才需另訂上開規定，
    硬將某些未能正式簽立不動產買賣契約書之情況視為原告已
    完成居間仲介之義務，藉以請求服務報酬，而本件被告與訴
    外人楊冠笙並未簽立不動產買賣契約書，因此原告並未完成
    居間仲介義務，自不得請求服務報酬，是原告之主張，顯無
    理由。
　㈣被告解除系爭委託銷售契約書合法：
　　⒈原告未履行系爭委託銷售契約第7條第2項所生報告義務，
      且違反不動產經紀業管理條例第24條之2所規定公平提供
      雙方當事人類似不動產之交易價格等義務，顯然未善盡就
      系爭不動產客觀交易價格行情等資訊為說明之義務，自有
      債務不履行不完全給付之情事，是被告得依民法第227條
      、256條、260條規定主張解除契約並請求原告負損害賠償
      責任，爰以民事答辯㈡狀之送達為解除系爭委託銷售契約
      之意思表示，而被告既已解除系爭委託銷售契約，則原告
      請求給付服務報酬或違約金，應無理由。
　　⒉縱本院認原告已無法解約，或縱然解約被告仍應給付違約
      金及賠償預期可取得買方之服務費，則原告未履行系爭委
      託銷售契約所生報告義務，且違反不動產經紀業管理條例
      規定，係可歸責於原告，原告自應負債務不履行之損害賠
      償責任；因被告所受損害為依系爭委託銷售契約應給付之
      違約金及賠償預期可取得買方服務費，再加上被告已給付
      買方5萬元之賠償金，故被告主張將其得請求原告賠償之
      金額與原告之請求相互抵銷，被告得請求之金額顯比原告
      之請求高出5萬元，故抵銷之後，原告已不得再為請求。
  ㈤並聲明：原告之訴駁回。
三、兩造不爭執之事項：
  ㈠被告於110年12月28日與原告簽立專任委託銷售契約書，委託
    原告居間仲介出售其所有之門牌號碼臺南市○○區○○路○段00
    號3樓建物（下稱系爭不動產），雙方約定委託銷售總價為5
    58萬元、仲介服務報酬為以成交價額之4%計算、委託期間為
    自110年12月28日起至111年3月31日止。
  ㈡系爭委託銷售契約書之條款各約定如下：
    ⒈第7條乙方（即原告）義務，第2項約定：…。乙方於簽約前
      應據實提供該經紀業近3個月之成交行情，供甲方（即被
      告）訂定售價之參考；如有隱匿不實，應負賠償責任。
    ⒉第8條甲方義務，第3項第3款約定：乙方收受定金後，因可
      歸責於甲方之事由而不願或無法與乙方所介紹之客戶簽立
      不動產買賣契約書時，視為乙方已完成居間仲介之義務，
      甲方仍應支付第5條第1項約定之服務報酬，並應立即全額
      一次支付予乙方。
    ⒊第9條約定：本約第8條第3項之約定不因本契約解除或終止
      而受影響。
  ㈢兩造對系爭委託銷售契約屬於定型化契約乙情，均不爭執。
  ㈣嗣兩造簽立委託事項變更契約書，並於特約條款中載明：「
    成交價511萬元含4%服務費及土地增值稅」。
  ㈤訴外人楊冠笙於111年1月3日與原告簽訂不動產買賣意願書（
    契約編號EK0000000），委託原告居間仲介以511萬元承買系
    爭不動產，同時支付5萬元斡旋金；訴外人楊冠笙並簽立買
    方給付服務費承諾書，承諾於不動產買賣契約成立時，給付
    總買賣總價款2%之服務報酬予原告。
  ㈥系爭不動產買賣意願書第3條約定：「自簽立本意願書至111
    年1月6日止為斡旋有效期間，於此期間內若賣方接受買方之
    承買價款及本意願書之條款時，買方同意買賣契約即已成立
    生效，若賣方有同意授權受託人可代為收受買方支付之定金
    時，受託人得全權代理買方將斡旋金視同訂金交予賣方。」
    並於第9條特別約定因買方要修繕故而排除滲漏水之6個月保
    固。被告並於111年1月3日在賣方欄簽章，同意：「賣方同
    意依本意願書上之條件出售，並確認已收訖買方支付之定金
    無誤。」
  ㈦被告與訴外人楊冠笙原約定於111年1月4日完成簽約手續，其
    後被告與訴外人楊冠笙簽訂協議書，雙方合意解除系爭不動
    產買賣意願書（即編號EK0000000之合約），並由被告另賠
    償訴外人楊冠笙5萬元。
  ㈧原告於111年1月10日以通訊軟體LINE提供被告簽約前近1年（
    109年12月至110年10月）臺南市中西區忠義路二段之房屋成
    交行情。
  ㈨原告於111年1月14日以通訊軟體LINE告知被告稱：「買方有
    來電說如果妳們沒有要賠償他的損失，他太太在地檢署上班
    她們會直接訴諸法律解決」。
  ㈩原告於111年2月21日寄發台南友愛街郵局第37號存證信函予
    被告，催告被告給付服務報酬204,400元暨未能收取買方服
    務報酬之損失102,200元（合計306,600元），惟遭被告以台
    南成功路郵局第288號存證信函拒絕。
  依被證2之不動產實價登錄資料所示，慶中街192號3樓、建業
    街37巷2號4樓之1、五妃街311號2樓之2、樹林街2段175巷7
    號5樓房屋，於110年12月、110年10月之成交單價為每坪19.
    6萬元、16.4萬元、20.2萬元、16.5萬元。
  依原證7之不動產實價登錄資料所示，忠義路一段56號3樓房
    屋（即系爭不動產對面之房屋、屋齡37年），於110年4月14
    日之成交單價為每坪13.5萬元。
四、本院得心證之理由：
　㈠被告解除系爭委託銷售契約書不合法：本件被告主張因原告
    違反系爭委託銷售契約書第7條之約定，故依民法第227條、
    第256條、第260條規定，以民事答辯二狀之送達為解除系爭
    委託銷售契約書之意思表示云云，然民法第227條、第256條
    、第260條雖分別規定：「因可歸責於債務人之事由，致為
    不完全給付者，債權人得依關於給付遲延或給付不能之規定
    行使其權利。因不完全給付而生前項以外之損害者，債權人
    並得請求賠償。」、「債權人於有第226條之情形時，得解
    除其契約。」、「解除權之行使，不妨礙損害賠償之請求。
    」惟系爭委託銷售契約書第7條係約定：「乙方（即原告）
    義務，第2項約定：…。乙方於簽約前應據實提供該經紀業近
    3個月之成交行情，供甲方（即被告）訂定售價之參考；如
    有隱匿不實，應負賠償責任。」顯見兩造已就原告違反系爭
    委託銷售契約書第7條義務之法律效果為特別之約定（即負
    賠償責任），自無再適用前開民法規定之餘地，是被告主張
    解除系爭系爭委託銷售契約書，於法尚有未合，先予敘明。
  ㈡系爭委託銷售契約書第8條第3項第3款及第9條之約定，因違
    反內政部制定之不動產委託銷售契約書範本、消保法第12條
    第2項第2款、第3款之規定，推定其顯失公平而無效：
　　⒈參照內政部制定之不動產委託銷售契約書範本，並無前開
      約定，是前開約定是否對當事人之一方顯失公平而無效，
       自生疑義。
　　⒉按消費者保護法第12條第2項第2、3款規定：「定型化契約
      中之條款有下列情形之一者，推定其顯失公平：…二、條
      款與其所排除不予適用之任意規定之立法意旨顯相矛盾者
      。三、契約之主要權利或義務，因受條款之限制，致契約
      之目的難以達成者。」然系爭委託銷售契約書第8條第3項
      第3款係約定：「乙方收受定金後，因可歸責於甲方之事
      由而不願或無法與乙方所介紹之客戶簽立不動產買賣契約
      書時，視為乙方已完成居間仲介之義務，甲方仍應支付第
      5條第1項約定之服務報酬，並應立即全額一次支付予乙方
      。」該約定顯已壓縮被告與原告報告之訂約對象締約之自
      由，即該約定已排除民法第568條第1項規定（成立始得請
      求報酬），與居間契約之立法意旨矛盾，而違反消保法第
      12條第2項第2款規定；且倘原告可不論磋商結果是否為符
      合被告之較佳利益，即得以委託條件強令被告選擇接受，
      致被告無取捨權利，原告亦係未盡善良管理人義務為磋商
      之必要，要難達成系爭契約目的，而與消保法第12條第2
      項第3款規定有悖，是被告辯稱前開約定有顯失公平而無
      效之情事，應堪憑採。而系爭委託銷售契約書第8條第3項
      第3款之約定，既因顯失公平而無效，原告自不得依上開
      約定請求被告給付服務報酬204,400元。
　　⒊原告亦不得依民法第226條、第216條規定請求被告給付預
      期可取得買方服務費之損害賠償即所失利益102,200元：
      因系爭委託銷售契約書所約定之買賣契約尚未成立（詳如
      後述），是原告自未受何所謂預期可取得買方服務費之損
      害，是原告此部分之請求，亦無理由。
  ㈢系爭委託銷售契約書第8條第3項第3款及第9條之約定為無效
    ，而除去該部分，系爭委託銷售契約書之其他契約條款約定
    仍可成立而為有效。惟原告主張依系爭委託銷售契約書約定
    及民法第568條規定請求服務報酬204,400元，為無理由：
　　本件原告須協助被告與訴外人楊冠笙簽立不動產買賣契約書
    後，原告始算完成居間仲介義務而得請求服務報酬，否則原
    告無須在系爭委託銷售契約書第8條第3項第3款訂定：「乙
    方收受定金後，因可歸責於甲方之事由而不願或無法與乙方
    所介紹之客戶簽立不動產買賣契約書時，視為乙方已完成居
    間仲介之義務。」即被告與訴外人楊冠笙若未能正式簽立不
    動產買賣契約書，則原告不算完成居間仲介義務，不得請求
    服務報酬，因而才需另訂上開規定，將某些未能正式簽立不
    動產買賣契約書之情況視為原告已完成居間仲介之義務，藉
    以請求服務報酬，而本件被告與訴外人楊冠笙尚未簽立不動
    產買賣契約書，此為兩造所不爭執之事實，是原告既未完成
    居間仲介義務，自不得向被告請求服務報酬，亦不得請求預
    期可取得買方服務費之損害賠償即所失利益。
五、綜上所述，系爭委託銷售契約書第8條第3項第3款之約定，
    因違反消保法第12條第2項第2款、第3款之規定，推定其顯
    失公平而無效，且依前開約定，足知系爭委託銷售契約書就
     所謂買賣契約成立之真意應係指被告與第三人簽訂不動產
    買賣契約書時，始得謂原告已完成其仲介居間之義務而得請
    求報酬，從而，原告請求被告給付報酬204,400元與原告無
    法取得楊冠笙所應給付買賣總價百分之2服務報酬即102,200
    元，及法定遲延利息，均為無理由，應予駁回。  　　
六、本件判決基礎已臻明確，兩造其餘之攻擊防禦方法及訴訟資
    料經本院斟酌後，核與判決結果不生影響，無一一論述之必
    要，併予敘明。
七、據上論結，本件原告之訴為無理由，依民事訴訟法第436條
    第2項、第78條，判決如主文。 　　
中　　華　　民　　國　　111 　年　　12 　　月　　8　　日
　　　　　　　　　臺灣臺南地方法院臺南簡易庭
  　　　　　　　　　　　法　官  洪碧雀
以上正本證明與原本無異。
如不服本判決，應於送達後20日內向本院提出上訴狀（須附繕本
）。如委任律師提起上訴者，應一併繳納上訴審裁判費。
中　　華　　民　　國　　111 　年　　12　　月　　8 　　日
                        書記官  林政良